臺灣嘉義地方法院民事判決
                                   109年度家繼訴字第22號
原      告  朱德和  

訴訟代理人  劉烱意律師
複  代理人  歐陽圓圓律師
被      告  朱德山  

            朱德燦  

            朱德隆  

上列當事人間請求分割遺產事件，本院於一百一十年一月五日言
詞辯論終結，判決如下：
    主      文
兩造公同共有如附表一所示之被繼承人朱林素榕之遺產，依附表
一所示之方法分割。
訴訟費用由兩造依附表二所示應繼分比例負擔。
    事實及理由
一、原告起訴主張：被繼承人朱林素榕於民國105年3月22日死亡
    ，遺有如附表一所示之遺產（下稱系爭遺產），因朱碧雲辦
    理拋棄繼承，是兩造為被繼承人朱林素榕之繼承人，應繼分
    為 1/4，因兩造無法就系爭遺產之分割達成協議，爰請求將
    被繼承人朱林素榕之系爭遺產，依附表一之分割方法欄所示
    方法分割等語。並聲明：如主文第1項所示。
二、被告答辯部分：
  ㈠被告朱德山則以：同意原告所提之分割方案，惟原告曾自母
    親存摺盜領新臺幣（下同）19萬元、12萬元，應返還予全體
    繼承人分配等語。
  ㈡被告朱德燦則以：同意原告所提之分割方案等語。
  ㈢被告朱德隆則以：同意原告所提之分割方案，惟原告曾自母
    親存摺盜領80萬元、19萬元、12萬元，應返還予全體繼承人
    分配等語。
三、得心證之理由：
  ㈠按繼承人有數人時，在分割遺產前，各繼承人對於遺產全部
    為公同共有；繼承人得隨時請求分割遺產，但法律另有規定
    或契約另有訂定者，不在此限，民法第1151條及第1164條分
    別定有明文。次按共有物之分割，依共有人協議之方法行之
    。分割之方法不能協議決定，法院得因任何共有人之請求，
    命為下列之分配：一、以原物分配於各共有人。但各共有人
    均受原物之分配顯有困難者，得將原物分配於部分共有人。
    二、原物分配顯有困難時，得變賣共有物，以價金分配於各
    共有人；或以原物之一部分分配於各共有人，他部分變賣，
    以價金分配於各共有人。以原物為分配時，如共有人中有未
    受分配，或不能按其應有部分受分配者，得以金錢補償之。
    又公同共有物分割之方法，除法律另有規定外，應依關於共
    有物分割之規定，同法第824條第1項、第2項、第3項、第83
    0條第2項亦有明文。再按共有物之分割方法，可由法院自由
    裁量，究以原物分割或變價分割為適當，法院應斟酌當事人
    意願、共有物之使用情形、經濟效用及全體共有人之利益等
    情形而為適當之分割，不受共有人所主張分割方法之拘束，
    最高法院51年臺上字第1659號、68年臺上字第3247號判例參
    照。
  ㈡查兩造及訴外人朱碧雲為被繼承人朱林素榕之子女，嗣被繼
    承人朱林素榕於105年3月22日死亡，遺有如附表一所示之系
    爭遺產，訴外人朱碧雲辦理拋棄繼承，兩造為繼承人，兩造
    均未拋棄繼承，亦未約定不分割，又無法律規定不得分割情
    形存在，然兩造迄今未能協議分割遺產等節，為兩造所不爭
    執，並有財政部南區國稅局遺產稅核定通知書、本院108年9
    月25日嘉院聰108司執東字第 2451號函、本院民事執行處強
    制執行金額計算書、計算結果彙總表、土地及建物登記第一
    類謄本、遺產分割協議書影本、存證信函影本等件在卷可稽
    （本院卷第11至32頁），另經本院依職權調閱本院 105年度
    繼字第 454號卷核閱無誤，自堪信為真實。則兩造就本件遺
    產如何分割，無法達成協議，而本件遺產並無不能分割之情
    形，則原告請求分割系爭遺產，即無不合。
  ㈢被告朱德山、朱德隆固主張：原告曾自母親存摺盜領80萬元
    、19萬元、12萬元，應返還予全體繼承人分配云云，為原告
    所否認，而被告朱德山、朱德隆並未舉證證明原告有盜領被
    繼承人存款之事實，是其等此部分之主張，自難信實。
  ㈣本院斟酌本件遺產之性質、經濟效用及全體共有人間之利益
    及公平、兩造意見，認系爭遺產中附表一編號1至5部分，應
    以變價分割之方式，變賣所得價金並分配由兩造各按附表二
    所示之應繼分比例取得，較為妥適公平，而系爭遺產中附表
    一編號6至 10部分，由兩造按應繼權利比例分配，符合共有
    人之利益、公平性及經濟效用，從而，應認原告主張之分割
    方法，尚屬公允，堪予採納。準此，本院認被繼承人之遺產
    以如附表一分割方法欄所示之方法進行分割，應屬公平妥適
    ，爰判決如主文第1項所示。
四、末按因共有物分割、經界或其他性質上類似事件涉訟、由敗
    訴當事人負擔訴訟費用顯失公平者，法院得酌量情形，命勝
    訴之當事人負擔其一部，民事訴訟法第80條之1 定有明文。
    本院審酌分割遺產之訴，係必要共同訴訟，原、被告之間本
    可互換地位，且兩造均蒙其利。是以，本院認本件之訴訟費
    用應由兩造依附表二受分配權利所示之應繼分比例分擔，較
    為公允，諭知如主文第2項所示。
五、據上論結，原告之訴為有理由，依家事事件法第51條，民事
    訴訟法第80條之1，判決如主文。
中　　華　　民　　國　 110　　年　　1 　　月　　28　　日
                    家事法庭  法  官  葉南君
以上正本證明與原本無異。
如不服本判決，應於收受送達後二十日內向本院提出上訴狀。
                              書記官  戴睦憲
中　　華　　民　　國　　110 　年　　1 　　月　　29　　日
附表一：
編號 遺產項目 權利範圍或價值（新臺幣） 分 配 方 法  1 嘉義市○路○段000000地號土地 權利範圍：全部 1.變價分割。 2.於變價後所得價金，由兩造按附表二所示應繼權利比例（即兩造各1/4）分配。 3.如分配時，有無法整除之小數點差額，由原告吸收。  2 嘉義市○路○段00000地號土地 權利範圍：全部   3 嘉義市○路○段000地號土地 權利範圍：1/15   4 嘉義縣○○鄉○○段000地號土地 權利範圍：全部   5 嘉義市○路○段0000○號（門牌：嘉義市○區○○里○○路00巷00號） 權利範圍：全部   6 嘉義市第三信用合作社活期儲蓄存款（0000000000000000） 905元 由兩造依附表二所示應繼分比例（即兩造各1/4）分配。  7 嘉義市農會宣信分部活期儲蓄存款（00000000000000） 5萬1,743元   8 嘉義興業路郵局郵政存簿儲金（00000000000000） 684元   9 保證責任嘉義市第三信用合作社投資 2,000元   10 105年之租金收入 8萬5,000元 1.現由被告朱德山保管。 2.由兩造按附表二所示之應繼分比例（即兩造各1/4）分配。 
附表二：
繼承人 應繼分比例 朱德和 1/4 朱德山 1/4 朱德燦 1/4 朱德隆 1/4